【裁判字號】    95,台上,2290
【裁判日期】    951019
【裁判案由】    給付借款
【裁判全文】
最高法院民事判決            九十五年度台上字第二二九○號
上  訴  人  台南區中小企業銀行股份有限公司朴子分公司
法定代理人  乙○○
訴訟代理人  林金宗律師
被 上訴 人  甲○○
上列當事人間請求給付借款事件，上訴人對於中華民國九十四年
十一月二十九日台灣高等法院台南分院第二審判決（九十四年度
上字第一四七號），提起上訴，本院判決如下：
    主  文
原判決廢棄，發回台灣高等法院台南分院。
    理  由
本件上訴人主張：原第一審共同被告聖龍營造有限公司（下稱聖
龍公司）邀同被上訴人為連帶保證人，於民國九十三年一月十三
日向伊借款新台幣（下同）七百萬元（下稱七百萬元借款），約
定清償期為九十六年一月十三日，利息按伊銀行基本放款利率（
貸款時為年息百分之三．五三）加百分之三．七二計算，如遇基
本利率及加減碼標準調整時，得隨時調整之，並應與本金按月攤
還，未按期攤還即喪失期限利益，視為全部到期，除應按約定利
率付息外，其逾期在六個月以內及超過六個月部分，應另按上開
利率百分之十、二十加付違約金。詎聖龍公司自九十三年八月十
三日起即未依約繳付本息（利率已調整為年息百分之七．二○七
），已喪失期限利益，迄今尚欠伊本金五百七十五萬五千零八十
元未為清償。爰依消費借貸及連帶保證之法律關係，求為命被上
訴人如數給付該欠款及約定利息、違約金之判決（上訴人另請求
聖龍公司及其他原第一審共同被告即連帶保證人蔡芳娥、蔡垂山
、王志嘉、吳振安連帶給付部分，業於第一審撤回其訴訟）。
被上訴人則以：伊同意擔任聖龍公司於九十二年十二月一日向上
訴人借款三百萬元（下稱三百萬元借款）之連帶保證人，始授權
聖龍公司負責人蔡芳娥代刻印章，及在該三百萬元借據、連帶保
證書暨印鑑條上用印。於該公司再貸系爭七百萬元時，已明確拒
絕為連帶保證人，並未於該七百萬元之借據、連帶保證書及印鑑
條（下稱借據等件）上簽名，該借據上伊之印文亦非真正，伊自
不負連帶保證人之清償責任等語，資為抗辯。
原審廢棄第一審所為上訴人勝訴之判決，改判駁回其訴，係以：
經勘驗上開三百萬元及七百萬元借款之借據、連帶保證書及印鑑
條上「甲○○」印文，雖相吻合，惟該七百萬元借款之借據等件
上「甲○○」之簽名，核與被上訴人承認其親簽之三百萬元借款
之借據等件上之簽名，顯非同一人所為。乃證人即上訴人之對保
人員陳俊吉，及聖龍公司負責人蔡芳娥，竟稱被上訴人確於七百
萬元借款之借據等件上簽名，可見各該證言與事實不符而無可取
。被上訴人辯稱伊未於七百萬元借款之借據等件上簽名，即屬可
採。縱如蔡芳娥所證稱（三百萬元借據上）印章係經被上訴人之
授權，由銀行（上訴人）一起代刻，然其授權僅及於對該三百萬
元之借款為保證，上訴人又未提出其他積極證據證明被上訴人有
授權他人就七百萬元之借款事宜代蓋印章，自不能以七百萬元借
款之借據等件上「甲○○」之印文，與其留存於上訴人處之印鑑
條上之印文相同，即認被上訴人已同意為系爭七百萬元借款之連
帶保證人。被上訴人授權代刻印章，為辦理三百萬元借款之保證
事宜，始將其印章交予他人保管，亦不能因此令其就系爭七百萬
元借款之連帶保證債務，負表見代理之授權人責任。從而，上訴
人依消費借貸及連帶保證之法律關係，請求被上訴人給付系爭七
百萬元借款本金之餘欠及其利息、違約金，均屬無理，不應准許
等詞，為其判斷之基礎。
按「借據內印章……既屬真正，雖由他人代為立據而除有確切反
證外，自應推定為本人授權行為」，本院著有三十七年上字第八
八一六號判例可資參照。準此，該當事人如否認印章係其本人所
蓋或授權他人代蓋時，即應由其負舉證責任。本件系爭七百萬元
借款之借據等件上「甲○○」之印文，經原審勘驗結果，核與被
上訴人自承真正之三百萬元借款之借據等件上「甲○○」之印文
相吻合，既為原審所確定之事實。則被上訴人倘否認係其本人所
蓋或有授權他人代蓋該印文（鑑），依上說明，自應由其負舉證
責任。乃原審竟謂上訴人未就被上訴人「有授權」他人（於七百
萬元借款之借據等件上）代蓋印章之事實，負積極舉證證明之責
，而將舉證責任分配原則之適用予以倒置，並據此逕為上訴人敗
訴之判決，已難謂於法無違。次依上訴人於第一審提出，經被上
訴人自承擔任連帶保證人，於九十二年十二月一日所簽訂之三百
萬元借款借據背面之「授信契約書」（一審卷證物袋內）第十五
條約定：「為便於嗣後立約人（被上訴人）與貴行（上訴人）一
切受（授）信往來，立約人茲同意，除另有約定外，憑留存於貴
行印鑑式樣蓋（簽）於受（授）信契約，即生效力」等旨，苟如
原審所認，系爭七百萬元借款之借據等件上「甲○○」之印文，
確與被上訴人留存於上訴人處印鑑條上之印文相吻合。再參酌聖
龍公司負責人蔡芳娥陳稱：印章係經被上訴人之授權代刻（一審
卷三八頁），及聖龍公司於九十二年十二月一日經被上訴人連帶
保證向上訴人借款三百萬元後，續於九十三年一月十二日再借款
七百萬元等情，衡之上述約定，於兩筆借款之印文（鑑）相符合
之情形下，被上訴人是否無就系爭七百萬元之借款授權他人代蓋
印章之行為？而毋庸對該七百萬元借款之未償債務，負連帶保證
之清償責任？非無再事推求之餘地。原審未遑詳予調查審認，遽
為上訴人不利之判決，亦嫌速斷。上訴論旨，指摘原判決不當，
求予廢棄，非無理由。
據上論結，本件上訴為有理由。依民事訴訟法第四百七十七條第
一項、第四百七十八條第二項，判決如主文。
中    華    民    國  九十五  年    十    月   十九   日
                      最高法院民事第四庭
                          審判長法官  蘇  茂  秋
                                法官  王  仁  貴
                                法官  劉  靜  嫻
                                法官  吳  麗  女
                                法官  袁  靜  文
      本件正本證明與原本無異
                                      書  記  官
中    華    民    國  九十五  年    十    月  二十七  日
                                                  Ｒ


司法院資訊處製作；財團法人民間司法改革基金會備份。
